【裁判字號】    90,台上,5128
【裁判日期】    900816
【裁判案由】    違反麻醉藥品管理條例
【裁判全文】
最高法院刑事判決                                九十年度台上字第五一二八號
    上  訴  人  甲○○
右上訴人因違反麻醉藥品管理條例案件，不服台灣高等法院台中分院中華民國八十八
年六月三日第二審更審判決（八十八年度上更(一)字第六五號，起訴案號：台灣彰化地
方法院檢察署八十五年度偵字第七六○號），提起上訴，本院判決如左：
    主  文
原判決撤銷，發回台灣高等法院台中分院。
    理  由
本件原判決認定：上訴人甲○○與其子孫志成（業經判刑確定）二人共同基於意圖營
利，非法販賣化學合成麻醉藥品安非他命之概括犯意，由孫志成基於非法販賣圖利之
意思，向綽號「阿吉」之男子購入安非他命後，將以二兩重新台幣（下同）六萬元購
得之安非他命處理成小塊狀或粉狀，加以分裝成重量不等之小包，再以重○‧三公克
七百元之價格，出售予他人，其方法係由購買者打（○四八）七四一五三二號電話聯
絡，或自行至其彰化縣田中鎮○○路五八九號孫志成與其母甲○○兼營雜貨店之住處
洽購之方式，非法販賣安非他命，而於民國（下同）八十四年十月至八十五年元月間
在上開甲○○住處隔壁（即興工路五九一號）之瞇老鼠遊藝場前由甲○○以三包二千
元重約○‧五公克方式出售安非他命二次予周柏裕；又於八十五年一月十二日或十三
日及同年一月十八日，由甲○○在其上開住處以每包一千元之價格出售安非他命一包
予張其中各一次，又由孫志成於八十五年二、三月間先後三次於蔡宜霖以上開電話與
孫志成聯絡後，由孫志成在田中鎮中路里社區活動中心旁之停車場出售安非他命每次
一包每包七百元；嗣先於八十五年一月十九日下午四時三十分許，在上開住處，為警
查獲，並在甲○○上衣口袋扣得安非他命十九包（驗餘含包裝重九‧六四五公克），
另於八十五年四月二十三日查獲蔡宜霖供出來源後，再由蔡宜霖為配合警方查案，以
上述電話連絡孫志成，而於八十五年四月二十四日晚上七時五分許，當孫志成依約至
上述停車場欲售賣安非他命與蔡宜霖時，為警當場查獲，並扣得安非他命一包，隨後
又在前開住處之倉庫壁櫥內查獲塊狀安非他命十二包、粉狀安非他命十六包（本次共
扣得安非他命二十九包計驗餘含包裝重五○‧二八公克）、殘留安非他命小分裝塑膠
袋一包、殘留安非他命之塑膠袋十四個及大分裝塑膠袋一包等情。因而將第一審判決
關於上訴人部分撤銷，改判仍論處上訴人共同連續非法販賣化學合成麻醉藥品罪刑，
固非無見。
惟查：一、刑事訴訟法第一百五十六條第二項規定：被告之自白，不得作為有罪判決
之唯一證據，仍應調查其他必要之證據，以察其是否與事實相符。其立法旨意乃在防
範被告自白之虛擬致與真實不符，故對自白在證據上之價值加以限制，明定須藉補強
證據以擔保其真實性。又以共同被告之自白或其他不利於己之陳述，作為認定其他共
同被告犯罪之證據，不特與利用該被告自己之自白作為其犯罪之證據同有自白虛偽性
之危險，亦不免有嫁禍於其他共同被告而為虛偽供述之虞。故就刑事訴訟法第一百五
十六條第二項之立法意旨觀之，共同被告之自白或其他不利於己之陳述，固得作為認
定其他共同被告犯罪之證據，但不得作為有罪判決之唯一證據，仍應調查其他必要之
證據，以察其是否與事實相符，亦即仍須有補強證據以擔保該共同被告自白之真實性
，始得採為斷罪之依據，並非絕對可由法院自由判斷該共同被告之自白或不利於己之
陳述之證明力。若不為其他補強證據之調查，而專憑此項供述據為被告犯罪事實之認
定，即與上開規定有違。本件原審共同被告張其中、第一審共同被告周柏裕固均曾分
別於警訊或偵審中指稱向上訴人購買安非他命，另原審共同被告孫志成亦於警訊供稱
「如有人連絡我本人的話，就由我親自拿安非他命販賣，如果我不在場，就是我母親
即被告甲○○販賣並收取金錢，但會將錢交給我，事後我會再拿錢貼補家用。」等語
，原審就其等之供述及查扣之安非他命等物品，俱採為上訴人論罪之證據；但上開共
同被告不利於己之供述，及查扣之安非他命等物品，如何能為其他共同被告陳述之補
強，以擔保其供述之真實性？孫志成之上開供述，又何能證明上訴人曾販賣安非他命
予張其中、周柏裕二人之事實？原審並未於判決內詳加說明論斷，自難謂無判決理由
不備之違誤。二、審理事實之法院，對於與被告被訴事實有關之證據，應從各方面詳
予調查，以期發現真實，苟有與待證事實相關之證據尚未查竣，即難為有利或不利於
被告之判斷。上訴人自警訊起即供稱警方自其上衣口袋內查扣之安非他命十九包，係
他人借款所質押，嗣於第一審所舉證人蕭瑞典，亦陳稱其曾向上訴人借款，該安非他
命係其所寄放等情。雖該證人所供將安非他命交付上訴人之原因，及與上訴人金錢往
來之情形，不盡相符，但其於第一審明確供稱「當時有騎機車載孫吳妹約六十歲女性
那十九包是她的」、「（當天）要去打電動，每次打電玩至少二、三小時，她告訴我
她有十九包安非他命，我認為身上帶安非他命去打電玩危險，所以我幫她拿去甲○○
家寄放」等語（見第一審卷第六十七頁）；實情如何？原審未進一步究明該證人所供
該安非他命係孫吳妹所有之是否實在，遽以該證人之證供及上訴人所辯俱無可採，亦
嫌速斷，難昭折服。以上諸端，或為上訴意旨所指摘，或為本院得依職權調查之事項
，應認原判決仍有撤銷發回更審之原因。
據上論結，應依刑事訴訟法第三百九十七條、第四百零一條，判決如主文。
中      華      民      國     九十     年      八      月     十六     日
                              最高法院刑事第十二庭
                                  審判長法官  呂  潮  澤
                                        法官  陳  世  雄
                                        法官  孫  增  同
                                        法官  林  開  任
                                        法官  蕭  權  閔
      右正本證明與原本無異
                                              書  記  官
中      華      民      國     九十     年      八      月    二十一    日


司法院資訊處製作；財團法人民間司法改革基金會備份。
